臺灣高等法院刑事裁定
110年度抗字第113號
抗  告  人  
即  受刑人  陳在榮



上列抗告人即受刑人因聲請定其應執行刑案件，不服臺灣新竹地
方法院中華民國109年11月30日裁定（109年度聲字第1597號），
提起抗告，本院裁定如下：
    主  文
抗告駁回。                                             
    理  由
一、原裁定意旨略以：抗告人即受刑人陳在榮（下稱受刑人）因
    違反毒品危害防制條例等案件，先後經判處如原裁定附表（
    下稱附表）所示之罪刑，均已分別確定在案等情，有各判決
    書及本院被告前案紀錄表各1份附卷可按。雖附表編號1與附
    表編號2、3所示之罪分別為不得易科罰金之罪與得易科罰金
    之罪，依修正後刑法第50條第1項但書第1款規定，原不得就
    附表編號1與附表編號2、3所示之罪刑定應執行刑，須經受
    刑人請求檢察官聲請，始得依刑法第51條第5款之規定定其
    應執行之刑。嗣經臺灣新竹地方檢察署檢察官詢問受刑人之
    意願，受刑人表明願請求檢察官向法院聲請定應執行刑，有
    臺灣新竹地方檢察署受刑人定執行刑或易科罰金意願回覆表
    1份在卷可稽。茲檢察官依受刑人之請求聲請定其應執行之
    刑，合於刑法第50條第2項之規定，爰依刑法第51條第5款規
    定，對受刑人定其應執行之刑有期徒刑1年3月等語。
二、抗告意旨略以：
　㈠按數罪併罰，應依分別宣告其罪之刑為基礎，定其應執行刑
    ，此觀刑法第51條規定自明，故一裁判宣告數罪之刑，雖曾
    經定其執行刑，但如再與其他裁判宣告之刑定其執行刑時，
    前定之執行刑當然失效，仍應以其各罪宣告之刑為基礎，定
    其執行刑，不得以前之執行刑為基礎，以與後裁判宣告之刑
    ，定其執行刑。
　㈡又刑法第51條數罪併罰明文規定：分別宣告其罪之刑，依左
    列各款定其應執行者，其中第5款明定「宣告多數有期徒刑
    者，於各刑中之最長期以上，各刑合併之刑期以下，定其刑
    期」。參照刑法第2條第1項「行為後法律有變更者，適用行
    為時之法律。但行為後之法律有利於行為人者，適用最有利
    於行為人之法律」，新法施行後，應依刑法第2條第1項規定
    適用最有利於行為人之法律，裁判確定前犯數罪，其中一罪
    在新法施行前者亦同。數罪併罰之行使目的，係在不侵害抗
    告人權益，不至於發生矛盾及誤差裁量。刑法第50條數罪併
    罰之規定，應注意此係國家賦予之特別恩典，法內施仁，審
    判法官得斟酌具體情形，妥適裁量，務期裁判結果，臻致合
    情合理、合法之理想。而刑之量定固屬於實體法上賦予法院
    得為自由裁量之事項，但法院行使此職權時，仍應受比例原
    則、平等原則等一般法律原則之支配，俾符罪刑相當。
　㈢所謂比例原則，指行使此職權判斷時，須符合客觀上適當性
    與必要性之價值需求，不逾越此等特性，用以維護其均衡，
    而所謂平等原則，非指一律齊頭之平等待遇，應從實質上加
    以客觀判斷，倘條件有別，應本乎正義理念，分別適度量處
    ，禁止恣意為之。
　㈣又公民與政治權利國際公約第15條第1款規定，刑罰不得重於
    犯罪時法律所規定。犯罪後法律規定減科刑罰者，從利於行
    為人之法律。又因刑罰兼具「報應主義」及「預防主義」之
    雙重目的，故於量刑時，倘依被告行為情狀處以適當徒刑即
    足以懲儆，並可達防衛社會目的者，自非不可依客觀犯行與
    主觀惡性，二者加以考量其情狀是否有可憫恕之處酌量減輕
    其刑，要難僅以行為人犯罪時間之密接性、需多久執行期間
    ，而得期待其日後不再為此種犯罪等個人情況，定其應執行
    刑，以符合法定規定之立法精神。
　㈤以下刑事裁判可資參照：臺灣新北地方法院98年聲字第2835
    號裁定，所涉毒品、竊盜等案件，合計總刑期為42個月（3
    年6月），定應執行刑為1年10月有期徒刑。
　㈥綜上所陳，請本院體諒受刑人所犯施用毒品、竊盜案，雖對
    社會治安與他人安全有潛藏性之相當危害尚未嚴重破壞社會
    秩序或侵害他人權益，且犯後皆坦承不諱，期能撤銷原裁定
    ，重新量處妥適之裁定云云。
三、按數罪併罰之定應執行之刑，係出於刑罰經濟與責罰相當之
    考量，乃對犯罪行為人本身及所犯各罪之總檢視，除應考量
    行為人所犯數罪反應出之人格特性，並應權衡審酌行為人之
    責任與整體刑法目的及相關刑事政策，在量刑權之法律拘束
    性原則下，依刑法第51條第5款之規定，採限制加重原則，
    以宣告各刑中之最長期為下限，各刑合併之刑期為上限，但
    最長不得逾30年，資為量刑自由裁量權之外部界限，並應受
    法秩序理念規範之比例原則、平等原則、責罰相當原則、重
    複評價禁止原則等自由裁量權之內部抽象價值要求界限之支
    配，使以輕重得宜，罰當其責，俾符合法律授與裁量權之目
    的，以區別數罪併罰與單純數罪之不同，兼顧刑罰衡平原則
    。個案之裁量判斷，除非有全然喪失權衡意義或其裁量行使
    顯然有違比例、平等諸原則之裁量權濫用之情形，否則即不
    得任意指其為違法（最高法院108年度台抗字第703號裁定意
    旨參照）。
四、經查：
  ㈠受刑人所犯如附表編號1至3所示之罪，其犯罪時間均在附表
    編號1之罪於民國109年6月3日判決確定之前，臺灣新竹地方
    檢察署檢察官向最後事實審法院即原審法院聲請就附表編號
    1至3號所示各罪定其應執行刑，於法有據；原審經審核卷證
    結果，斟酌受刑人所犯各罪（編號1所示之罪為踰越牆垣攜
    帶兇器竊盜罪；編號2為踰越牆垣攜帶兇器竊盜未遂罪；編
    號3所示之罪為施用第二級毒品罪）之情節及行為次數，兼
    衡受刑人所犯各罪所反映之人格特性，責任非難重複及矯治
    教化之必要程度，對於受刑人所犯數罪為整體非難評價後，
    乃在各宣告刑中之最長期（即8月）以上，各刑之合併刑期
    以下之範圍內(1年5月)，裁定應執行刑為有期徒刑1年3月，
    並未逾越刑法第51條第5款所定之外部性界限，符合量刑裁
    量之外部性界限及內部性界限，並綜合評價受刑人所犯各罪
    之罪責程度、人格特定、復歸社會可能性、犯罪類型、犯罪
    時間、手段、法益侵害程度、行為態樣、犯後態度等情後，
    而給予減少有期徒刑2月之利益，已相當程度地緩和數罪宣
    告刑合併執行可能產生之不必要嚴苛，並無定刑過重或違反
    比例原則、公平原則及刑法規定數罪合併定刑之立法旨趣，
    足認原審已適當地行使其定執行刑裁量權限，無何違法或不
    當之處。
  ㈡受刑人雖執前詞抗告，然數罪併罰之定應執行刑，係出於刑
    罰經濟與責罰相當之考量，並非在給予受刑人不當利益，況
    個案情節不同，受刑人所舉他案，尚難比附援引，亦無拘束
    其他法院裁量權自由行使之效力，受刑人據此請求本院更定
    應執行刑，自非可採。原裁定依前所述，既無違反法秩序理
    念規範之比例原則、平等原則、責罰相當原則、重複評價禁
    止原則等內部界限之情事，受刑人徒憑已意仍執前詞指摘原
    裁定所定應執行刑裁量不當，請求另定適當之執行刑，為無
    理由，其抗告應予駁回。
據上論斷，應依刑事訴訟法第412條，裁定如主文。
中　　華　　民　　國　　110 　年　　1 　　月　　28　　日
                  刑事第七庭    審判長法　官  孫惠琳
                                      法　官  連雅婷
                                      法　官  張育彰
以上正本證明與原本無異。
不得再抗告。
                                      書記官  周士涵
中　　華　　民　　國　　110 　年　　1 　　月　　28　　日